臺灣桃園地方法院民事判決　　　　　　　　　　　　九十三年度訴字第一０二七號
　　原　　　告　玉山商業銀行股份有限公司
　　法定代理人　丙○○
　　訴訟代理人　甲○○
　　被　　　告　乙○○
右當事人間請求清償債務事件，於民國九十三年九月二十二日辯論終結，本院判決如
左：
    主    文
被告應給付原告新台幣壹佰玖拾柒萬貳仟壹佰壹拾柒元，及自民國八十九年五月二十
三日起至清償日止，按年息百分之九．五九計算之利息，暨按上開利率百分之二十計
算之違約金。
訴訟費用由被告負擔。
    事    實
甲、原告方面：
壹、聲明：如主文所示。
貳、陳述：
一、訴外人黃鳳美提供其所有之不動產為抵押擔保，並邀同被告為連帶保證人，於民
    國八十四年八月二十四日，向原告借款新台幣（下同）三百八十四萬元，約定自
    同日起至一○四年八月二十四日止，分二十年清償完畢，並按月於每月二十四日
    依年息百分之九．五九計付利息，且如有一期未按期給付，即喪失期限利益，全
    部借款視為到期，如逾期清償在六個月以內者，另按上開利率百分之十，逾期超
    過六個月以上者，按上開利率百分之二十計付違約金。詎黃鳳美自八十六年四月
    二十四日起即未依約繳付利息，原告乃聲請本院拍賣抵押物，經本院八十七年度
    執字第四一一號拍賣抵押物強制執行事件，就賣得之價金受分配二百五十八萬三
    千八百六十五元，現尚欠如主文所示之本金、利息及違約金迄未清償，被告既為
    系爭借款之連帶保證人，依法應負連帶清償之責，為此依連帶保證契約提起本件
    訴訟。
二、對於被告抗辯之陳述：
    被告與黃鳳美間之約定並不能對抗原告。
參、證據：提出借據、授信約定書、本院八十七年度執字第四一一號強制執行金額計
    算書分配表各一件為證。
乙、被告方面：
壹、聲明：駁回原告之訴。
貳、陳述：
    被告雖擔任黃鳳美之系爭借款連帶保證人，惟被告已於八十六年間與黃鳳美離婚
    ，離婚時約定雙方各自解決各自的債務，被告現在也找不到黃鳳美，原告應先找
    黃鳳美出面解決，不得向被告請求。
參、證據：提出離婚協議書一件為證。
    理    由
壹、原告主張訴外人黃鳳美提供其所有之不動產為抵押擔保，並邀同被告為連帶保證
    人，於八十四年八月二十四日，向原告借款三百八十四萬元，約定自同日起至一
    ○四年八月二十四日止，分二十年清償完畢，並按月於每月二十四日依年息百分
    之九．五九計付利息，且如有一期未按期給付，即喪失期限利益，全部借款視為
    到期，如逾期清償在六個月以內者，另按上開利率百分之十，逾期超過六個月以
    上者，按上開利率百分之二十計付違約金。詎黃鳳美自八十六年四月二十四日起
    即未依約繳付利息，原告乃聲請本院拍賣抵押物，經本院八十七年度執字第四一
    一號拍賣抵押物強制執行事件，就賣得之價金受分配二百五十八萬三千八百六十
    五元，現尚欠如主文所示之本金、利息及違約金迄未清償，為此依連帶保證契約
    提起本件訴訟等語。被告則以伊已與黃鳳美約定雙方離婚後各自解決各自的債務
    ，原告應先找黃鳳美出面解決，不得向伊請求等語資為抗辯。
貳、本件原告主張之事實，業據原告提出借據、授信約定書、本院八十七年度執字第
    四一一號強制執行金額計算書分配表各一件為證，核屬相符，且經被告自承伊擔
    任黃鳳美系爭借款之連帶保證人乙節屬實，並對於原告主張之其他事實不為爭執
    ，自堪信原告之主張為真實。
參、按消費借貸契約，借用人應於約定期限內，返還與借用物種類、品質、數量相同
    之物；遲延之債務，以支付金錢為標的者，債權人得請求依法定利率計算之遲延
    利息，但約定利率較高者，仍從其約定利率。又稱保證者，謂當事人一方於他方
    之債務人不履行債務時，由其代負履行責任之契約。保證債務，除契約另有訂定
    外，包含主債務之利息、違約金、損害賠償及其他從屬於主債務之負擔。再數人
    負同一債務，明示對於債權人各負全部給付之責任者，為連帶債務；連帶債務之
    債權人，得對於債務人之全體，同時請求全部之給付，且連帶債務未全部履行前
    ，全體債務人仍負連帶責任，民法第四百七十八條前段、第二百三十三條第一項
    、第七百三十九條、第七百四十條、第二百七十二條第一項、第二百七十三條分
    別定有明文。是連帶保證人應與主債務人負同一清償責任，債權人對於主債務人
    就實行擔保物權受清償，或起訴請求保證人清償，乃得擇一行使，其對於與主債
    務人負同一清償責任之連帶保證人，亦得擇一請求，亦有最高法院六十九年台上
    字第一九二四號判例可資參照。被告雖抗辯伊與黃鳳美離婚時已約定各自解決各
    自之債務，原告應先請黃鳳美出面解決，不得向伊請求云云，惟已為原告所否認
    ，主張該項協議不得對抗原告等語。經查被告與黃鳳美離婚時約定其雙方各自負
    擔各自之債務乙節，有被告提出之離婚協議書一件在卷可稽，且為原告所不爭執
    ，固可信被告此部分之抗辯為真實。惟被告在與黃鳳美離婚前既已擔任系爭借款
    之連帶保證人，與原告成立系爭借款之連帶保證契約，則除原告同意解免被告對
    系爭借款之連帶保證債務外，被告尚不得以伊與黃鳳美間之前開約定對抗原告，
    是被告雖與黃鳳美約定其雙方離婚後各自負擔各自之債務，要僅屬被告與黃鳳美
    間內部約定如何負擔其雙方各自所生債務之問題，原告既非前開約定之契約當事
    人，自不受被告與黃鳳美間前開約定之拘束。而黃鳳美既未依約給付自八十六年
    四月二十四日起之利息，顯見黃鳳美係未依約於同年五月二十四日給付該期利息
    ，則依原告與被告及黃鳳美之前開約定，全部借款視為於黃鳳美違約時之同年月
    二十五日到期，黃鳳美並應給付約定之利息及違約金，而被告既為系爭借款之連
    帶保證人，參照前開說明，自應與黃鳳美連帶負全部清償責任，原告仍得選擇是
    否對黃鳳美或被告先後或同時求償，被告尚不得向原告主張應先對黃鳳美求償無
    效果後始對伊求償之先訴抗辯權，是被告之抗辯，並不可採。系爭借款現既仍有
    如主文所示之本金、利息及違約金未為清償，被告自應與黃鳳美負連帶清償之責
    ，從而原告依連帶保證契約之法律關係，請求被告給付如主文所示之借款、利息
    及違約金，即屬正當，應予准許。
據上論結，本件原告之訴為有理由，依民事訴訟法第七十八條，判決如主文。
中　　　華　　　民　　　國　　九十三　　年　　　九　　　月　　二十二　　日
                                臺灣桃園地方法院民事第三庭
                                                法      官  林雯娟
右為正本係照原本作成
如對本判決上訴，須於判決送達後廿日內向本院提出上訴狀
                                               法院書記官  簡維萍
中　　　華　　　民　　　國　　九十三　　年　　　九　　　月　　二十二　　日
